【裁判字號】    97,訴,107
【裁判日期】    970603
【裁判案由】    搶奪等
【裁判全文】
臺灣臺南地方法院刑事判決               97年度訴字第107號
公  訴  人  臺灣臺南地方法院檢察署檢察官李駿逸
被      告  乙○○
                    現在臺灣臺南看守所羈押中
指定辯護人  本院公設辯護人余訓格
上列被告因搶奪等案件，經檢察官提起公訴（96年度偵字第
16860、17434、18366號），本院判決如下：
    主  文
乙○○意圖避免替代役之徵集，應受徵集，無故逾應徵期限五日
，處有期徒刑肆月；又違反法院依家庭暴力防治法第十四條第一
項所為禁止實施家庭暴力行為之裁定，處有期徒刑壹年；又竊盜
，處有期徒刑肆月。應執行有期徒刑壹年捌月。
    事  實
一、乙○○為臺南縣九十六年第Ｗ０５４梯次替代役之應徵役男
    ，其母親甲○○於民國九十六年九月十九日起至十月十一日
    止期間內之某不詳時間，收受應送達乙○○之上開替代役徵
    集令，旋即轉知乙○○應於民國九十六年十月十一日前往台
    中成功嶺役政署替代役訓練班入營服役，乙○○明知上情，
    竟意圖避免上開替代役之徵集，無正當理由不於前開指定日
    期入營服役，且無故逾應徵期限達五日以上。
二、乙○○為甲○○之子而具有直系血親關係，二人間具有家庭
    暴力防治法第三條第三款所定之家庭成員關係。乙○○於收
    受本院家事法庭九十六年九月二十八日九十六年度家護字第
    三八六號民事通常保護令裁定，知悉其不得對甲○○實施身
    體或精神上不法侵害之行為，且保護令期間為一年。詎乙○
    ○竟基於違反前開保護令裁定暨妨害自由之犯意，於九十六
    年十一月十三日晚上七時三十分許，在臺南縣永康市○○街
    二九○之十八號甲○○住處，向甲○○強索甲○○業已上鎖
    房門之鑰匙，甲○○不從，乙○○竟以強暴之方式，以手勒
    住甲○○之脖子，強行取走甲○○手中之房間鑰匙，甲○○
    欲前往陽台外呼救時，乙○○接續以強暴方式，拖行甲○○
    至房間門外，以此方式妨害甲○○行使其權利，並因而違反
    禁止實施家庭暴力之民事保護令。甲○○乃趁乙○○獨自一
    人持鑰匙進入房間之際，逃離至大樓管理員室處尋求援助。
三、乙○○即意圖為自己不法之所有，於當日晚間七時三十分許
    進入甲○○房間內，搜取財物未果後，遂接續前往樓下甲○
    ○停放機車處找尋財物不獲，乃復返回甲○○房間，遂竊得
    甲○○所有其內金額不詳之存錢筒一個，得手後旋將甲○○
    之鑰匙放置在客廳桌上後離去。嗣於九十六年十一月十八日
    下午三時三十分許，乙○○復出現在甲○○位於上開住處，
    甲○○乃報警處理，始悉上情。
四、案經台南縣政府函送、甲○○告訴及臺南縣警察局永康分局
    報告臺灣臺南地方法院檢察署檢察官偵查後提起公訴。
    理  由
一、上開犯罪事實，業據被告乙○○於本院審理時自白承認，核
    與證人甲○○所為證詞相符，復有替代役徵集令一份、本院
    通常保護令公文封一件及照片四張在卷可稽，另經本院依職
    權調閱本院家事法庭九十六年度家護字第三八六號通常保護
    令民事卷宗核閱屬實，足認被告自白確與事實相符，應堪採
    信。綜上，本案事證明確，被告犯行已堪認定，應依法論科
    。
二、按家庭暴力防治法所稱家庭暴力者，謂家庭成員間實施身體
    或精神上不法侵害之行為，該法第二條第一項定有明文。被
    告違反法院依家庭暴力防治法第十三條所為禁止實施家庭暴
    力行為之裁定，係犯同法第六十一條第一款之違反保護令罪
    ，被告另違反替代役實施條例第五十五條之一第一項第五款
    、刑法第三百二十條第一項竊盜罪、刑法第三百零四條第一
    項強制罪。被告所犯家庭暴力防治法第六十一條第一款及刑
    法第三百零四條第一項二罪間，屬一行為觸犯數罪名之想像
    競合犯，應依刑法第五十五條規定，從一重依家庭暴力防治
    法第六十一條第一款之罪處斷。所犯家庭暴力防治法第六十
    一條第一款、替代役實施條例第五十五條之一第一項第五款
    及刑法第三百二十條第一項三罪間，犯意互殊，行為互異，
    ，係另行起意，應予分論併罰。另起訴檢察官雖以搶奪罪作
    為起訴法條，復經公訴檢察官變更起訴法條為普通強盜罪，
    然查被告乙○○著手取得財物時，被害人已脫離被告乙○○
    之掌控而在大樓管理員室求救，自無所謂對被害人實施不法
    腕力或使被害人致使不能抗拒可言；又被告乙○○雖以強暴
    方式取得被害人房間鑰匙一串，然其目的係為開啟上鎖房門
    ，由被告乙○○取得財物後，旋將鑰匙放置在客廳桌上，益
    見被告乙○○對該串鑰匙並無為自己不法所有之意圖，被告
    乙○○持有鑰匙舉止，亦不能以財產犯罪相繩。因此，被告
    取得存錢筒之行為，應該當於竊盜罪之構成要件，且上開論
    罪法條之社會基本事實同一，並經本院當庭變更起訴法條如
    前，併此敘明。爰審酌被告為役齡男子，不依法律服兵役而
    違反憲法上之國民義務，可能導致替代役兵源無法充實；又
    被告不能恪遵法院所發之通常保護令，欠缺法紀觀念，猶對
    母親實施身體暴力，並竊取家中財物，而被害人於本院審理
    時表示希望法院依法處理即可，念被告犯後能坦承犯罪，且
    無刑事前科，有臺灣高等法院被告前案紀錄表一份可查等一
    切情狀，分別量處如主文所示之刑，再定其應執行刑，以資
    懲儆準。
據上論斷，依刑事訴訟法第二百九十九條第一項前段、第三百條
，替代役實施條例第五十五條之一第一項第五款，家庭暴力防治
法第六十一條第一款，刑法第十一條、刑法第三百零四條第一項
、第三百二十條第一項、第五十五條、第五十一條第五款，判決
如主文。
本案經檢察官王誠到庭執行職務。
中    華    民    國    97    年    6     月     3    日
                  刑事第八庭    審判長法  官  彭喜有
                                      法  官  盧鳳田
                                      法  官  李東柏
以上正本證明與原本無異。
如不服本判決應於收受本判後10日內向本院提出上訴書狀，並應
敘述具體理由。如未敘述上訴理由者，應於上訴期間屆滿後20日
內向本院補提理由書狀（均須按他造當事人之人數附繕本）「切
勿逕送上級法院」。
                                      書記官  周怡青
中    華    民    國    97    年    6     月     3    日
附錄本案論罪科刑法條全文：
刑法第304條第1項
以強暴、脅迫使人行無義務之事或妨害人行使權利者，處3年以
下有期徒刑、拘役或3百元以下罰金。
刑法第320條第1項
意圖為自己或第三人不法之所有，而竊取他人之動產者，為竊盜
罪，處5年以下有期徒刑、拘役或5百元以下罰金。
替代役實施條例第55條之1第1項第5款
意圖避免替代役之徵集，而有下列行為之一者，處五年以下有期
徒刑：
五、應受徵集，無故逾應徵期限五日者。
家庭暴力防治法第61條第1款
違反法院依第14條第1項、第16條第3項所為之下列裁定者，為本
法所稱違反保護令罪，處3年以下有期徒刑、拘役或科或併科新
臺幣10萬元以下罰金：
一、禁止實施家庭暴力。


司法院資訊處製作；財團法人民間司法改革基金會備份。
